【裁判字號】    98,上易,877
【裁判日期】    990323
【裁判案由】    返還房屋
【裁判全文】
臺灣高等法院民事判決                 98年度上易字第877號
上  訴  人
即  附  帶
被 上訴 人  丁○○
            戊○○
            丑○○
            壬○○○
            庚○○
            丙○○○
            卯○○○
            癸○○
            辛○○○
            子○○
上二人共同
訴訟代理人  己○○
上  訴  人
即 附   帶
被 上訴 人  乙○○
            午○○
            巳○○
            申○○
            寅○○
            未○○○
兼上五人共同
訴訟代理人  辰○○
被 上訴 人
即  附  帶
上  訴  人  交通部基隆港務局
法定代理人  甲○○
訴訟代理人  黃仕翰律師
複 代理 人  吳鴻奎律師
上列當事人間返還房屋事件，上訴人對於中華民國98年7月14日
臺灣基隆地方法院96年度訴字第416號第一審判決提起上訴，被
上訴人為附帶上訴，並為聲明之減縮，本院於99年3月9日言詞辯
論終結，判決如下：
    主      文
上訴及附帶上訴均駁回。
第二審訴訟費用，上訴部分由上訴人負擔如附表四所示，附帶上
訴部分，由附帶上訴人負擔。
    事實及理由
甲、程序方面：
一、本件被上訴人於96年8月20日起訴時以鄭瑪超為被告之一，
    惟鄭瑪超於原審訴訟進行中之96年12月17日死亡，被上訴人
    具狀聲明由鄭瑪超之繼承人即上訴人辰○○、午○○、巳○
    ○、申○○、寅○○、未○○○承受訴訟（見原審卷(二)156
    至165頁），並無不合，合先敘明。
二、被上訴人即附帶上訴人交通部基隆港務局（下稱被上訴人）
    之法定代理人原為蕭丁訓，於本院訴訟進行中之99年1月18
    日，變更為甲○○，有行政院令可證（見本院卷293頁），
    亦據彼具狀聲明承受訴訟，核無不合，應予准許。
三、按在第二審為訴之變更或追加，非經他造同意，不得為之。
    但擴張或減縮應受判決事項之聲明者，不在此限，民事訴訟
    法第446條第1項、第255條第1項第3款定有明文。查被上訴
    人於原審請求乙○○給付自起訴狀繕本送達前5年之不當得
    利損害金241600元，嗣於本院審理中，減縮為25725元，核
    屬聲明之減縮，亦應予准許。
四、上訴人即附帶被上訴人（下稱上訴人）丙○○○、卯○○○
    、乙○○、辰○○、午○○、巳○○、申○○、寅○○，未
    於言詞辯論期日到場，核無民事訴訟法第386條各款所列情
    形，爰依被上訴人之聲請，由其一造辯論而為判決。
乙、實體方面：
一、被上訴人主張：附表一所示之房屋係中華民國所有，伊為管
    理機關，其中：如附表一所示編號1、2、3、4、5、8號之
    上訴人為如附表一所示各房屋之受配住人且為現占有人，各
    該上訴人分別於如附表一所示之日期退休，其等均非在79年
    7 月1日之前退休，故非屬交通部所屬事業機構國有眷舍房
    地處理實施要點第3點所定之合法現住人，依上開所述，原
    借用目的既已消滅，各該上訴人自應返還系爭房屋；如附
    表一所示編號6、7、9、10、17號之上訴人為如附表一所示
    各房屋受配住人之配偶即繼承人且為現占有人，各房屋受配
    住人分別於如附表一所示之日期退休或於退休前死亡，均非
    在79年7月1日之前退休，故各該上訴人非屬交通部所屬事業
    機構國有眷舍房地處理實施要點第3點所定之合法現住人，
    依上開所述，原借用目的既已消滅，各該上訴人自應返還系
    爭房屋；如附表一所示編號11至16號之上訴人為如附表一
    所示各房屋受配住人之子女即繼承人且為現占有人，各房屋
    受配住人分別於如附表一所示之日期死亡，其子女即各該上
    訴人均已成年，故各該上訴人非屬交通部所屬事業機構國有
    眷舍房地處理實施要點第3點所定之合法現住人，依上開所
    述，原借用目的既已消滅，各該上訴人自應返還系爭房屋；
    縱認伊與借用人即受配住人間使用借貸關係非當然消滅，伊
    以存證信函及起訴狀繕本之送達為終止契約之意思表示，而
    上訴人受催告仍拒不返還配住房屋，伊即得請求上訴人等返
    還房屋。上訴人等無權占有如附表一所示之房屋，使伊受有
    喪失占有使用收益之損害，且此損害與無權占有人即上訴人
    等之占有行為具有相當因果關係，客觀上認伊應受有相當於
    租金之損害。為此依民法第470條、第767條前段規定，擇一
    求為命如附表一所示編號1、2、3、4、5、8、12至17號之上
    訴人應將如附表一所示之房屋遷讓交還伊；及依民法第767
    條前段規定，如附表一所示編號6、7、9、10、11號之上訴
    人應將如附表一所示之房屋遷讓交還伊；另依民法第179條
    規定，求為命上訴人應給付伊如附表二所示之金額，及自伊
    97 年9月23日變更訴之聲明狀繕本送達上訴人翌日起至清償
    日止，按年息5%計算利息之判決。原審判命上訴人應將如附
    表一所示之房屋遷讓交還被上訴人，其履行期間均為壹年及
    上訴人應給付被上訴人如附表三所示之金額（乙○○部分為
    72480元）及自附表三所示之起算日起至清償日止，按年息
    5%之利息；而駁回被上訴人其餘之請求。上訴人就其敗訴部
    分聲明不服，提起上訴。被上訴人就履行期間部分亦聲明不
    服，提起附帶上訴，並聲明為：原判決第一項關於上訴人履
    行期間均為壹年部分應予廢棄。另減縮關於上訴人乙○○不
    當得利部分聲明為：上訴人乙○○應給付被上訴人2萬5,725
    元，及自98年1月17日起至清償日止，按年息5%之利息。其
    餘答辯聲明：上訴駁回。
二、上訴人丁○○則辯稱：伊非因任職關係而居住系爭房屋，故
    不因退休而須搬離，縱使系爭房屋乃基隆港務局配發予伊居
    住，惟兩造間有租賃關係，基隆港務局亦無權請求遷讓等語
    。上訴人戊○○、丑○○則辯稱：被上訴人追討系爭房屋已
    超過法律追訴期限，倘要求伊搬遷，亦應給予合理的補償等
    語。上訴人壬○○○則辯稱：被上訴人承諾「該配住宿舍使
    用至本人及本人配偶不繼續使用為止」之私法契約自46 年
    起迄未終止，被上訴人單方面於49年以後所作之行政命令，
    實不應影響46年起即已成立之契約效力等語。上訴人庚○○
    、丙○○○、卯○○○、癸○○則辯稱：依大法官釋字第52
    5、529號解釋，如公權力之行使及行政法規之修改應受信賴
    原則之保護，伊理應有續留之權益、新契約乃規範新進人員
    之權益，不應以老職員之退休時點不同而有差別待遇等語。
    上訴人辛○○○則辯稱：伊係配偶林添全任職於上訴人港務
    局時配住於系爭房屋，林添全在世時常提及東暖新村宿舍可
    以住到夫妻二者皆往生等語。上訴人子○○則辯稱：伊係配
    偶張超群任職於上訴人港務局時配住於系爭房屋，張超群在
    世時常提及東暖新村宿舍可以住到夫妻二者皆往生等語。上
    訴人乙○○則辯稱：先母於95年2月22日過世，系爭房屋至
    95年2月22日止仍有權配住，基隆港務局計算應給付自起訴
    狀繕本送達往前推算5年之不當得利損害金顯然有誤、希望
    能俟全數房屋需返還時一併返還等語。上訴人辰○○、午○
    ○、巳○○、申○○、寅○○、未○○○則辯稱：系爭房屋
    現係上訴人未○○○1人居住於內；依大法官釋字第525 、
    529號解釋，公權力之行使及行政法規之修改應受信賴原則
    之保護，伊理應有續留之權益、新契約乃規範新進人員之權
    益，不應以老職員之退休時點不同而有差別待遇等語。並均
    上訴聲明：(一)原判決廢棄。(二)被上訴人在第一審之訴及假執
    行之聲請均駁回。另就附帶上訴部分，則答辯聲明：附帶上
    訴駁回。
三、查如附表一所示之房屋係中華民國所有，被上訴人為管理機
    關，被上訴人於79年7月1日起實施用人費率，其中：如附
    表一所示編號1、2、3、4、5、8號之上訴人為如附表一所示
    各房屋之受配住人且為現占有人，各該上訴人分別於如附表
    一所示之日期退休；如附表一所示編號6、7、9、10、17
    號之上訴人為如附表一所示各房屋受配住人之配偶即繼承人
    且為現占有人，各房屋受配住人分別於如附表一所示之日期
    退休或於退休前死亡，均非在79年7月1日之前退休；如附
    表一所示編號11至16號之上訴人為如附表一所示各房屋受配
    住人之子女即繼承人，各房屋受配住人分別於如附表一所示
    之日期死亡，其子女即各該上訴人均已成年等事實，業據被
    上訴人提出臺灣省政府79年12月12日79府人四字第127739號
    函、臺灣省政府交通處79年12月18日79交人字第62792號函
    、戶籍謄本、土地登記第二類謄本、房屋稅籍證明書、受配
    住人退休或撫恤相關文件資料為證（見原審卷(一)90、92、94
    、96至101、104、109至115頁、137至153、155、158、161
    至171、175、176、182至194頁；原審卷(二)9、13、16至19、
    136、138、143、166至172頁），自堪信為真實。
四、被上訴人主張於79年7月1日起實施用人費率，依交通部所屬
    事業機構國有眷舍房地處理實施要點第3點規定，受配住人
    既已退休或於退休前死亡，系爭房屋原借用目的即已消滅，
    上訴人即受配住人、受配住人之配偶或子女等繼承人為現占
    有人，自屬無權占有系爭房屋等情，則為上訴人所否認，並
    以前開情詞置辯。經查：
  (一)按所有人對於無權占有或侵奪其所有物者，得請求返還之，
    民法第767條第1項定有明文；而所謂所有權人，原則上應以
    登記名義人為依據，又國有財產撥給各地國家機關使用，名
    義上雖仍為國有，實際上即為使用機關行使所有人之權利，
    故法院對於是類財產，向准由管領機關起訴，代國家主張所
    有權人之權利（最高法院51年台上字第2680號判例可稽）。
    而以無權占有為原因，請求返還所有物之訴，被告對原告就
    其物有所有權存在之事實無爭執，而僅以非無權占有為抗辯
    者，原告於被告無權占有之事實，無舉證責任，被告應就其
    取得占有係有正當權源之事實證明之，如不能證明，則應認
    原告之請求為有理由（最高法院92年度台上字第312號判決
    意旨參照）。次按借用人應於契約所定期限屆滿時，返還借
    用物，未定期限者，應於依借貸之目的使用完畢時返還之，
    民法第470條第1項前段亦有明定。行政機關、公立學校或公
    營事業機構，為安定現職人員生活，提供宿舍予其所屬人員
    任職期間居住，本屬其依組織法規管理財物之權限內行為；
    至因退休、調職等原因離職之人員，原應隨即歸還其所使用
    之宿舍，惟為兼顧此等人員生活，非不得於必要時酌情准其
    暫時續住以為權宜措施。行政院基於全國最高行政機關之職
    責，盱衡國家有限資源之分配，依公教人員、公營事業機構
    服務人員任用法規、俸給結構之不同，自得發布相關規定為
    必要合理之規範，以供遵循，司法院大法官釋字第557號解
    釋亦可參照。因任職關係獲准配住宿舍，其性質為使用借貸
    ，目的在使任職者安心盡其職責，是倘借用人喪失其與所屬
    機關之任職關係，當然應認依借貸之目的，已使用完畢，配
    住機關自得請求返還。故公務員因任職關係配住宿舍，於任
    職中死亡時，既喪失其與所屬機關之任職關係，依借貸目的
    應認已使用完畢，使用借貸契約因而消滅，此與一般使用借
    貸契約，借用人死亡時，貸與人僅得終止契約之情形尚有不
    同（最高法院91年台上字第1926號判例參照）。
  (二)次依交通部所屬事業機構國有眷舍房地處理實施要點第3點
    規定：「本要點所稱眷舍合法現住人，應合於下列各款之規
    定：(一)於72年5月1日前依法配（借）住。(二)已實施用人費率
    薪給制度之事業機構，於實施用人費率前退休、資遣或其遺
    眷。前項第二款所稱遺眷，指原配（借）住人之父母、未再
    婚之配偶或未婚之未成年子女。」（見本院卷105頁）。被
    上訴人主張於79年7月1日起實施用人費率，被上訴人於如附
    表一所示之受配住人任職於被上訴人港務局期間，提供系爭
    房屋予受配住人居住，本屬被上訴人依其組織法規管理財物
    之權限內行為，被上訴人與受配住人間之法律關係即民法第
    464條所定之使用借貸契約，各房屋之受配住人或因退休或
    於退休前死亡，依前開釋字第557號闡釋與最高法院91年台
    上字第1926號判例所示，受配住人不符合交通部所屬事業機
    構國有眷舍房地處理實施要點第3點規定，原應隨即歸還其
    所使用之系爭房屋，本無法期待於退休或離職後仍得由受配
    住人或其繼承人繼續居住。其中如附表一所示編號1、2、3
    、4、5、8號之上訴人為如附表一所示各房屋之受配住人且
    為現占有人，各分別於如附表一所示之日期退休；如附表一
    所示編號6、7、9、10、17之上訴人為如附表一所示各房屋
    受配住人之配偶即繼承人且為現占有人，各房屋受配住人分
    別於如附表一所示之日期退休或於退休前死亡；如附表一所
    示編號11至16號之上訴人為如附表一所示各房屋受配住人之
    子女即繼承人，各房屋受配住人分別於如附表一所示之日期
    死亡，其子女即各該上訴人均已成年；被上訴人與受配住人
    間之使用借貸關係既已消滅，依前開說明，被上訴人依民法
    第767條、第470條規定請求上訴人返還房屋，自屬有據。
  (三)上訴人丁○○雖辯稱：伊非因任職關係而居住系爭房屋，兩
    造間有租賃關係，被上訴人無權請求遷讓等語。惟此為被上
    訴人所否認。上訴人丁○○就被上訴人有將系爭房屋租與上
    訴人使用收益，並由上訴人支付租金之合意乙節，亦未舉證
    以實其說，自不足取。
  (四)上訴人戊○○、丑○○雖辯稱：被上訴人追討系爭房屋已超
    過法律追訴期限等語。惟查上訴人戊○○係於87年7月16日
    退休，上訴人丑○○係於82年10月1日退休（見原審卷(一)155
    、163頁），則自該2人退休之日起算，被上訴人於96年8月
    20日提起本件訴訟（見原審卷(一)4頁），係於15年之時效期
    間內行使所有物返還請求權，自未罹於15年之時效。上訴人
    執此拒絕返還房屋，亦不足採。
  (五)上訴人壬○○○、庚○○、丙○○○、卯○○○、癸○○、
    辛○○○、子○○、乙○○、辰○○、午○○、巳○○、申
    ○○、寅○○、未○○○等雖辯稱：被上訴人承諾「該配住
    宿舍使用至本人及本人配偶不繼續使用為止」之私法契約自
    46 年起迄未終止，被上訴人單方面於49年以後所作之行政
    命令，實不應影響46年起即已成立之契約效力。且依大法官
    釋字第525、529號解釋，如公權力之行使及行政法規之修改
    應受信賴原則保護，伊理應有續留之權益，新契約乃規範新
    進人員之權益，不應以老職員之退休時點不同而有差別待遇
    ，應俟全數房屋需返還時一併返還等語。按行政法規公布施
    行後，制定或發布法規之機關依法定程序予以修改或廢止時
    ，應兼顧規範對象信賴利益之保護。受規範對象如已在因法
    規施行而產生信賴基礎之存續期間內，對構成信賴要件之事
    實，有客觀上具體表現之行為，且有值得保護之利益者，即
    應受信賴保護原則之保障。至於如何保障其信賴利益，究係
    採取減輕或避免其損害，或避免影響其依法所取得法律上地
    位等方法，則須衡酌法秩序變動所追求之政策目的、國家財
    政負擔能力等公益因素及信賴利益之輕重、信賴利益所依據
    之基礎法規所表現之意義與價值等為合理之規定（司法院大
    法官釋字第589號解釋固可參照）。本件因受配住人退休或
    死亡，而喪失其與被上訴人之任職關係，故受配住人與被上
    訴人之使用借貸關係，因借貸目的已使用完畢而消滅，已如
    前述。上訴人固辯稱於被上訴人實施用人費率前，依被上訴
    人所定行政規則，上訴人得續住至受配住本人及本人配偶不
    繼續使用為止云云。惟查被上訴人實施用人費率將近20年，
    實難認上訴人就已修正10多年前之行政規則，長久產生信賴
    之基礎，且有值得保護之信賴利益，上訴人引信賴保護原則
    為占有系爭房屋之合法權源，亦不足取。
  (六)上訴人卯○○○雖另辯稱：伊係於70年9月1日退休，自得適
    用修正前之行政法規，得續住至不繼續使用為止等語，並提
    出退休令為證（見本院卷168頁）。惟查，上訴人係因其配
    偶鄭史維申請配住宿舍而跟隨鄭史維居住系爭宿舍，故使用
    借貸關係存在鄭史維與被上訴人之間，而鄭史維係於被上訴
    人於79年7月1日實施用人費率後之82年2月1日退休（見原審
    卷180頁，本院卷168至177頁），上訴人卯○○○辯稱屬於
    交通部所屬事業機構國有眷舍房地處理實施要點第3點所定
    之合法現住人云云，亦不足取。
  (七)上訴人辰○○、午○○、巳○○、申○○、寅○○雖另辯稱
    ：系爭房屋現僅上訴人未○○○1人居住於內等語。惟查，
    被上訴人於96年8月20日起訴時，係以上訴人辰○○、午○
    ○、巳○○、申○○、寅○○、未○○○之被繼承人鄭瑪超
    為被告，鄭瑪超於原審訴訟進行中之96年12月17日死亡，上
    訴人辰○○、午○○、巳○○、申○○、寅○○、未○○○
    為共同繼承人，自應共同繼承返還系爭房屋及給付不當得利
    之義務。上訴人執此主張不負返還義務云云，亦不足取。
五、再按無法律上之原因而受利益，致他人受損害，應返還其利
    益，民法第179條亦有明文。又無權占有他人房屋或土地，
    可能獲得相當於租金之利益，為社會通常之觀念（最高法院
    61年台上字第1695號判例可資參照）。查附表一所示之受配
    住人均自其退休或退休前死亡之日起，即因系爭房屋之借貸
    目的消滅而應返還系爭房屋，上訴人等或為受配住人本人，
    或為受配住人之繼承人，現仍占有系爭房屋而未能證明其占
    有權源，即無法律上之原因而取得應歸屬於被上訴人占有系
    爭房屋之利益，致被上訴人受有損害，揆諸上揭規定，上訴
    人自應返還所受利益。惟因上訴人所受利益即為「使用」本
    身，依其性質不能返還，故應以「相當於租金」為其返還之
    價額。又按城市地方房屋之租金，以不超過土地及其建築物
    申報總價額年息10%為限，土地法第97條第1項定有明文。所
    謂年息10%為限，乃指基地租金之最高限額而言，並非必須
    照申報價額年息10%計算之，且尚須斟酌基地之位置，工商
    繁榮程度、使用人利用基地之經濟價值、所受利益等情事以
    為決定（最高法院46年台上字第855號及68年台上字第301號
    判例意旨可資參照）。查被上訴人主張系爭房屋占用坐落土
    地面積、起訴時之公告地價及房屋現值等如附表三至欄
    所示，並有房屋稅籍證明書附卷可憑。本院審酌上開土地之
    坐落位置、系爭房屋屋況老舊、系爭房屋僅供被上訴人自己
    或其家人居住使用等情，認應以上開房屋現值及土地申報地
    價總價年息3%計算相當於不當得利之損害金如附表三所示為
    適當。又上訴人乙○○之父親即受配住人江秋發係於63年12
    月16日退休，符合交通部所屬事業機構國有眷舍房地處理實
    施要點第3點規定之合法現住人，自得居住至受配住人本人
    或配偶死亡為止，而江秋發之配偶翁阿敏係於95年2月22日
    死亡，被上訴人減縮對乙○○不當得利之請求自95年2月22
    日起算至96年11月30日止，共1年9月又9日，計為25725元，
    亦屬有據。
六、綜上所述，系爭房屋之受配住人與被上訴人之使用借貸關已
    因受配住人退休或死亡而消滅，上訴人復無法證明占有系爭
    房屋之合法權源，自屬無權占有。從而，被上訴人本於使用
    借貸之貸與人及所有權人地位請求上訴人返還系爭房屋，並
    依不當得利之法律關係請求上訴人自起訴狀繕本送達前5年
    （乙○○自95年2月22日起算，已如前述），按系爭房屋現
    值及土地申報地價總價年息3%計算相當於不當得利之損害金
    ，另自被上訴人97年9月23日變更訴之聲明狀繕本送達上訴
    人翌日起至清償日止，按年息5%計算利息，洵屬有據。逾此
    部分之請求，為無理由，應予駁回。原審就上開應准許部分
    為上訴人敗訴之判決，並諭知假執行及免假執行之擔保金額
    ，並無不合，上訴意旨指摘原判決此部分不當，求予廢棄改
    判，為無理由，應駁回其上訴。
七、末按法院斟酌判決所命之給付，其性質非長期間不能履行，
    或斟酌被告之境況，兼顧原告之利益，得依職權定相當之履
    行期間，民事訴訟法第396條第1項定有明文。本件被上訴人
    於系爭房屋之受配住人退休或死亡後多年，未向上訴人請求
    返還，而上訴人或為年事已高，或尚有一家妻小，且長久居
    住於系爭房屋，若遷移他處需相當時日，而非短期可就，應
    認被上訴人請求返還系爭房屋，依其性質並非立即可以完成
    ，故酌定履行期間以1年為適當。被上訴人附帶上訴請求廢
    棄履行期間部分云云，並不足取，其附帶上訴為無理由，應
    予駁回。
八、本件事證已臻明確，兩造其餘攻擊防禦方法及舉證，核與事
    實認定不生影響，爰不予斟酌及論述，附此敘明。
九、據上論結，本件上訴及附帶上訴均無理由，依民事訴訟法第
    463條、第385條第1項前段、第449條第1項、第78條、第85
    條第1項後段、第85條第2項，判決如主文。
中    華    民    國    99    年    3     月    23    日
                    民事第十四庭
                        審判長法  官 林金村
                              法  官 湯美玉
                              法  官 李慈惠
正本係照原本作成。
不得上訴。
中    華    民    國    99    年    3     月    24    日
                              書記官 王敬端
附表一：
~d0;
┌──┬────┬─────────┬────────────────┐
│編號│上訴人姓│受配住人/退休、資 │應遷讓交還被上訴人之房屋（門牌號│
│    │名      │遣日期            │碼）                            │
├──┼────┼─────────┼────────────────┤
│1   │丁○○  │同左/82年9月1日   │基隆市○○路268巷6號            │
├──┼────┼─────────┼────────────────┤
│2   │戊○○  │同左/87年7月16日  │基隆市○○路268巷84號           │
├──┼────┼─────────┼────────────────┤
│3   │丑○○  │同左/82年10月1日  │基隆市○○路270巷4之1號         │
├──┼────┼─────────┼────────────────┤
│4   │壬○○○│同左/86年7月16日  │基隆市○○○路269巷18號         │
├──┼────┼─────────┼────────────────┤
│5   │庚○○  │同左/82年10月1日  │基隆市○○○路269巷21號         │
├──┼────┼─────────┼────────────────┤
│6   │丙○○○│呂傳木（已死亡）/8│基隆市○○路93號                │
│    │        │6年1月16日        │                                │
├──┼────┼─────────┼────────────────┤
│7   │卯○○○│鄭史維（已死亡）/8│基隆市○○路97號                │
│    │        │2年2月1日         │                                │
├──┼────┼─────────┼────────────────┤
│8   │癸○○  │同左/81年8月1日   │基隆市○○路99之1號             │
├──┼────┼─────────┼────────────────┤
│9   │辛○○○│林添全/原應於84年7│基隆市○○路270巷39號           │
│    │        │月16日退休，惟已於│                                │
│    │        │84年6月13日死亡（ │                                │
│    │        │起訴狀誤寫為「於84│                                │
│    │        │年7月16日退休」） │                                │
├──┼────┼─────────┼────────────────┤
│10  │子○○  │張超群（82年間於退│基隆市○○路270巷32之1號        │
│    │        │休前死亡）        │                                │
├──┼────┼─────────┼────────────────┤
│11  │乙○○  │江秋發（已死亡）/6│基隆市○○○路269巷20之1號      │
│    │        │3年12月16日       │                                │
├──┼────┼─────────┼────────────────┤
│12  │辰○○  │鄭瑪超（已死亡）/8│基隆市○○○路269巷28號         │
│    │        │                  │                                │
├──┼────┤3年9月1日         │                                │
│13  │午○○  │                  │                                │
│    │        │                  │                                │
├──┼────┤                  │                                │
│14  │巳○○  │                  │                                │
│    │        │                  │                                │
├──┼────┤                  │                                │
│15  │申○○  │                  │                                │
│    │        │                  │                                │
├──┼────┤                  │                                │
│16  │寅○○  │                  │                                │
│    │        │                  │                                │
├──┼────┤                  │                                │
│17  │未○○○│                  │                                │
│    │        │                  │                                │
└──┴────┴─────────┴────────────────┘
附表二：（被上訴人起訴請求上訴人應給付不當得利本金部分）
~d0;
┌──┬────┬────┬────┬──────┬─────┬────┬────────┐
│編號│上訴人姓│房屋占│房屋占│坐落土地96│96年房屋│計算期│上訴人應給付之不│
│    │名      │用坐落土│用坐落土│年1月（起訴 │現值（元）│間：自起│當得利損害金【計│
│    │        │地面積（│地之比例│狀誤寫為「91│          │訴狀繕本│算式：（××│
│    │        │平方公尺│        │年6月」）公 │          │送達往前│＋）×10%×5│
│    │        │）      │        │告地價（元/ │          │推算5年 │年（元以下4捨5入│
│    │        │        │        │平方公尺）  │          │        │）】            │
├──┼────┼────┼────┼──────┼─────┼────┼────────┤
│1   │丁○○  │80.2    │1/2     │3,600       │57,650    │5年     │101,005元       │
├──┼────┼────┼────┼──────┼─────┤        ├────────┤
│2   │戊○○  │62.42   │同上    │同上        │44,867    │        │61,444元        │
├──┼────┼────┼────┼──────┼─────┤        ├────────┤
│3   │丑○○  │80.2    │同上    │同上        │58,975    │        │101,668元       │
├──┼────┼────┼────┼──────┼─────┤        ├────────┤
│4   │壬○○○│同上    │同上    │10,000      │59,425    │        │230,213元       │
├──┼────┼────┼────┼──────┼─────┤        ├────────┤
│5   │庚○○  │76.32   │同上    │同上        │80,017    │        │230,800元       │
├──┼────┼────┼────┼──────┼─────┤        ├────────┤
│6   │丙○○○│同上    │同上    │11,000      │81,283    │        │250,513元       │
├──┼────┼────┼────┼──────┼─────┤        ├────────┤
│7   │卯○○○│同上    │同上    │同上        │同上      │        │同上            │
├──┼────┼────┼────┼──────┼─────┤        ├────────┤
│8   │癸○○  │同上    │同上    │同上        │同上      │        │同上            │
├──┼────┼────┼────┼──────┼─────┤        ├────────┤
│9   │辛○○○│80.2    │同上    │2,500       │58,975    │        │79,613元        │
├──┼────┼────┼────┼──────┼─────┤        ├────────┤
│10  │子○○  │同上    │同上    │2,500       │同上      │        │79,613元        │
├──┼────┼────┼────┼──────┼─────┤        ├────────┤
│11  │乙○○  │80.2    │同上    │10,000      │82,200    │        │241,600元       │
├──┼────┼────┼────┼──────┼─────┤        ├────────┤
│12  │辰○○  │76.32   │同上    │同上        │80,017    │        │連帶給付230,800 │
├──┼────┤        │        │            │          │        │元              │
│13  │午○○  │        │        │            │          │        │                │
├──┼────┤        │        │            │          │        │                │
│14  │巳○○  │        │        │            │          │        │                │
├──┼────┤        │        │            │          │        │                │
│15  │申○○  │        │        │            │          │        │                │
├──┼────┤        │        │            │          │        │                │
│16  │寅○○  │        │        │            │          │        │                │
├──┼────┤        │        │            │          │        │                │
│17  │未○○○│        │        │            │          │        │                │
└──┴────┴────┴────┴──────┴─────┴────┴────────┘
附表三：（上訴人應給付被上訴人不當得利本息部分）
~d0;
┌──┬────┬───┬───┬────┬───┬────┬────────┬──────┐
│編號│上訴人姓│房屋│房屋│坐落土│96年│計算期│上訴人應給付之不│遲延利息起算│
│    │名      │占用坐│占用坐│地96年1 │房屋現│間：自起│當得利損害金【計│日即被上訴人│
│    │        │落土地│落土地│月公告地│值（元│訴狀繕本│算式：（××│97 年9月23日│
│    │        │面積（│之比例│價（元/ │）    │送達往前│＋）×3%×5 │變更訴之聲明│
│    │        │平方公│      │平方公尺│      │推算5年 │年（元以下4捨5入│狀繕本送達被│
│    │        │尺）  │      │）      │      │（編號11│），編號11除外】│告翌日      │
│    │        │      │      │        │      │除外）  │                │            │
├──┼────┼───┼───┼────┼───┼────┼────────┼──────┤
│1   │丁○○  │80.2  │1/2   │3,600   │57,650│5年     │30,302元        │98年1月17日 │
├──┼────┼───┼───┼────┼───┤        ├────────┼──────┤
│2   │戊○○  │62.42 │同上  │同上    │44,867│        │18,434元        │98年1月17日 │
├──┼────┼───┼───┼────┼───┤        ├────────┼──────┤
│3   │丑○○  │80.2  │同上  │同上    │58,975│        │30,500元        │98年1月17日 │
├──┼────┼───┼───┼────┼───┤        ├────────┼──────┤
│4   │壬○○○│同上  │同上  │10,000  │59,425│        │69,064元        │98年1月1日  │
├──┼────┼───┼───┼────┼───┤        ├────────┼──────┤
│5   │庚○○  │76.32 │同上  │同上    │80,017│        │69,243元        │98年1月6日  │
├──┼────┼───┼───┼────┼───┤        ├────────┼──────┤
│6   │丙○○○│同上  │同上  │11,000  │81,283│        │75,156元        │98年1月1日  │
├──┼────┼───┼───┼────┼───┤        ├────────┼──────┤
│7   │卯○○○│同上  │同上  │同上    │同上  │        │同上            │同上        │
├──┼────┼───┼───┼────┼───┤        ├────────┼──────┤
│8   │癸○○  │同上  │同上  │同上    │同上  │        │同上            │98年1月17日 │
├──┼────┼───┼───┼────┼───┤        ├────────┼──────┤
│9   │辛○○○│80.2  │同上  │2,500   │58,975│        │23,884元        │98年1月1日  │
├──┼────┼───┼───┼────┼───┤        ├────────┼──────┤
│10  │子○○  │同上  │同上  │2,500   │同上  │        │23,884元        │98年1月1日  │
├──┼────┼───┼───┼────┼───┼────┼────────┼──────┤
│11  │乙○○  │80.2  │同上  │10,000  │82,200│自95年2 │25725元         │98年1月17日 │
│    │        │      │      │        │      │月22日起│                │            │
│    │        │      │      │        │      │至96年11│                │            │
│    │        │      │      │        │      │月30日止│                │            │
│    │        │      │      │        │      │共1年9月│                │            │
│    │        │      │      │        │      │又9日   │                │            │
├──┼────┼───┼───┼────┼───┼────┼────────┼──────┤
│12  │辰○○  │76.32 │同上  │同上    │80,017│ 5年    │連帶給付69,243元│同上        │
├──┼────┤      │      │        │      │        │                │            │
│13  │午○○  │      │      │        │      │        │                │            │
├──┼────┤      │      │        │      │        │                │            │
│14  │巳○○  │      │      │        │      │        │                │            │
├──┼────┤      │      │        │      │        │                │            │
│15  │申○○  │      │      │        │      │        │                │            │
├──┼────┤      │      │        │      │        │                │            │
│16  │寅○○  │      │      │        │      │        │                │            │
├──┼────┤      │      │        │      │        │                │            │
│17  │未○○○│      │      │        │      │        │                │            │
└──┴────┴───┴───┴────┴───┴────┴────────┴──────┘
附表四：（第二審上訴訴訟費用之負擔）
~d0;
┌──┬────┬─────┐
│編號│上訴人姓│應負擔比例│
│    │名      │          │
├──┼────┼─────┤
│1   │丁○○  │7%        │
├──┼────┼─────┤
│2   │戊○○  │5%        │
├──┼────┼─────┤
│3   │丑○○  │7%        │
├──┼────┼─────┤
│4   │壬○○○│7%        │
├──┼────┼─────┤
│5   │庚○○  │10%       │
├──┼────┼─────┤
│6   │丙○○○│10%       │
├──┼────┼─────┤
│7   │卯○○○│10%       │
├──┼────┼─────┤
│8   │癸○○  │10%       │
├──┼────┼─────┤
│9   │辛○○○│7%        │
├──┼────┼─────┤
│10  │子○○  │7%        │
├──┼────┼─────┤
│11  │乙○○  │10%       │
├──┼────┼─────┤
│12  │辰○○  │連帶負擔  │
├──┼────┤10%       │
│13  │午○○  │          │
├──┼────┤          │
│14  │巳○○  │          │
├──┼────┤          │
│15  │申○○  │          │
├──┼────┤          │
│16  │寅○○  │          │
├──┼────┤          │
│17  │未○○○│          │
└──┴────┴─────┘


司法院資訊處製作；財團法人民間司法改革基金會備份。
